臺灣板橋地方法院民事判決　　　　　　　 94年度訴字第532號
原　　　告　甲○
被　　　告　乙○○
訴訟代理人　高瑞錚律師
　　　　　　陳在源律師
　　　　　　張梅音律師
上列當事人間請求損害賠償事件，經本院於民國94年5 月4 日言
詞辯論終結，判決如下：
    主  文
被告應給付原告新臺幣壹佰捌拾肆萬陸仟壹佰捌拾壹元，及自民
國九十四年四月二十二日起至清償日止，按週年利率百分之五計
算之利息。
原告其餘之訴駁回。
訴訟費用由被告負擔。
本判決於原告以新臺幣陸拾貳萬元供擔保後，得假執行。但被告
如以新臺幣壹佰捌拾肆萬陸仟壹佰捌拾壹元為原告預供擔保，得
免為假執行。
原告其餘假執行之聲請駁回。
    事  實
甲、原告方面：
一、聲明：求為判決被告應給付原告新臺幣（下同）1,846,181
    元，並自民國91年1 月3 日起至清償日止，按週年利率百分
    之5 計算之利息，暨以供擔保為條件之假執行宣告。
二、陳述：
（一）被告於88年12月14日向鈞院起訴請求原告返還代墊款，經
      鈞院以88年度訴字第2252號（下稱前訴一審）民事判決本
      件被告敗訴，嗣臺灣高等法院民事庭以89年度上字第854
      號（下稱前訴二審）民事判決，改判本件原告應給付本件
      被告1,654,347 元，及自88年12月24日起至清償日止，按
      週年利率百分之5 計算之利息，並准本件被告以550,000
      元預供擔保後得假執行。本件被告乃依上開前訴二審判決
      ，聲請鈞院民事執行處以90年度民執辰字16365 號強制執
      行事件（下稱相關執行事件），查封拍賣原告所有股票，
      共計強制執行取得1,846,181 元。
（二）茲因被告據以聲請假執行之上開前訴二審判決，業經最高
      法院以92年度臺上字第2115號（下稱前訴三審）民事判決
      廢棄，並發回臺灣高等法院更審，經臺灣高等法院以92年
      度上更（一）字第243 號（下稱前訴二審更（一）審）民
      事判決，駁回本件被告之上訴，被告不服仍上訴最高法院
      中。
（三）前訴二審判決既被前訴三審判決廢棄，依民事訴訟法第39
      5 條第1 項規定，該判決之假執行宣告即失其效力。本件
      被告依據該失效之假執行，強制執行原告之財產，致原告
      遭受之損害，依民事訴訟法第395 條第2 項規定，被告應
      返還及賠償原告。
（四）由於原告為保全本件被假執行之賠償請求債權，於93年間
      曾聲請鈞院民事執行處以93年度裁全字第354 號民事裁定
      ，聲請該處假扣押被告所有之土地有案，本應待前訴確定
      後，再予請求強制執行，詎被告於94年3 月間，搶先聲請
      鈞院民事庭以94年度聲字第509 號民事裁定，命原告於該
      裁定送達後7 日內，就欲保全執行之請求，向管轄法院起
      訴，爰遵照該民事裁定之意旨，提起本件訴訟。
三、證據：提出前訴二審、三審、二審更（一）審民事判決、鈞
    院93年度裁全字第354 號民事裁定、94年度聲字第509 號民
    事裁定、被告領取相關執行事件執行案款通知（均影本）各
    1 件為證，並聲請調閱鈞院相關執行事件全卷。
乙、被告方面：
一、聲明：求為判決
（一）原告之訴暨其假執行之聲請均駁回。
（二）如受不利判決，願供擔保請准宣告免為假執行。
二、陳述：
（一）原告起訴請求被告賠償，無非略謂：１、本件被告於88年
      12月14日向鈞院提起前訴一審民事訴訟，請求本件原告返
      還代墊款，經前訴二審判決本件原告應賠償本件被告1,65
      4,347 元及其法定利息，並准被告供擔保後假執行；２、
      被告旋依前訴二審判決聲請假執行拍賣原告股票，獲償1,
      846,181 元，惟嗣後該判決遭前訴三審判決廢棄，假執行
      之宣告同時失其效力，本件被告應依民事訴訟法第395 條
      第2 項之規定賠償原告損害；３、本件係因原告以上開事
      由聲請強制執行假扣押被告財產，被告聲請鈞院裁定限期
      命原告起訴，故原告提起本件訴訟等語。
（二）查本件被告另件提起前訴，蒙前訴二審判決本件被告勝訴
      ，並准供擔保後假執行，經本件原告上訴後，前訴三審雖
      以判決廢棄前訴二審判決，惟依主文所示「原判決除假執
      行部分外廢棄，發回臺灣高等法院。」等語，顯然將「宣
      告假執行」部分排除在廢棄範圍之外，故假執行之宣告應
      仍有效。
（三）縱認前訴三審判決宣告假執行部分，依民事訴訟法第395
      條第1 項之規定，應解為無效，原告亦應於發回後之前訴
      二審更（一）審程序聲明請求判命被告返還，判決結果始
      能維持一致。茲前訴目前繫屬於最高法院，被告最終應否
      賠償原告因假執行所受損害，須視前訴確定判決結果為斷
      。亦即，如本件原告前訴獲勝訴判決確定，則本件被告應
      賠償其假執行所受損害；如被告前訴獲勝訴判決確定，則
      被告因假執行獲償之金額，當然無庸返還原告。是本件應
      依民事訴訟法第182 條第1 項之規定，停止訴訟。
（四）原告前此聲請假扣押所據鈞院93年度裁全字第354 號民事
      裁定理由欄內明確記載：「本件債權人（即原告）以債務
      人（即本件被告、訴外人林陳妲、台昇窯業有限公司等3
      人）負欠其委任報酬債務13,048,560元迄未清償，茲聞債
      務人有隱匿財產之情事，為此願供擔保聲請在1,200,000
      元之範圍內假扣押等情。」，顯見原告該件假扣押原因係
      主張「委任報酬債權」，與本件所涉「損害賠償債權」毫
      無關聯，原告主張為避免上開假扣押強制執行程序被撤銷
      ，始提起本件訴訟，亦非事實，併此敘明。
丙、本院依職權：
一、調取本院93年度裁全字第354 號假扣押事件、94年度聲字第
    509 號限期起訴及相關執行事件全卷。
二、向臺灣高等法院函詢該院前訴二審更（一）審是否業已審結
    。
    理  由
一、程序方面：
    按「訴訟全部或一部之裁判，以他訴訟之法律關係是否成立
    為據者，法院得在他訴訟終結前以裁定停止訴訟程序。」，
    民事訴訟法第182 條第1 項固定有明文，惟是否依上開規定
    裁定停止訴訟程序，法院有自由裁量之權（最高法院17年抗
    字第186 號、28年抗字第164 號、30年抗字第105 號判例意
    旨參照）。本件被告以：茲前訴目前乃繫屬於最高法院，被
    告最終應否賠償原告因假執行所受損害，須視前訴確定判決
    結果為斷等情為辯，為此依民事訴訟法第182 條第1 項之規
    定，聲請停止訴訟。然按「法院廢棄或變更宣告假執行之本
    案判決者，應依被告之聲明，將其因假執行或因免假執行所
    為給付及所受損害，於判決內命原告返還及賠償，被告未聲
    明者，應告以得為聲明。」，民事訴訟法第395 條第2 項定
    有明文，而該條文立法意旨亦載明：「假執行因諭知撤銷本
    案判決，或其假執行宣示之判決，而即失其效力，不必待其
    判決確定，否則恐害及相對人之利益。」，本件原告既係主
    張依民事訴訟法第395 條第2 項之規定請求損害賠償，而被
    告聲請裁定停止本件訴訟程序之理由，顯與民事訴訟法第39
    5 條規定及該條文立法理由相違，是本院參諸上開規定並經
    詳閱卷證後，認為並無裁定停止訴訟序之必要，此部分之聲
    請自無從准許，合先敘明。
二、本件原告起訴主張：被告於88年12月14日向本院提起前訴請
    求原告返還代墊款，經前訴一審民事判決本件被告敗訴，嗣
    前訴二審民事判決改判本件原告應給付本件被告1,654,347
    元，及自88年12月24日起至清償日止，按週年利率百分之5
    計算之利息，並准本件被告以550,000 元預供擔保後得假執
    行，本件被告乃依上開前訴二審判決，聲請本院相關執行事
    件查封拍賣原告所有股票，共計強制執行取得1,846,181 元
    ；茲因被告據以聲請假執行之前訴二審判決，業經前訴三審
    民事判決廢棄，並發回臺灣高等法院更審，經前訴二審更（
    一）審民事判決駁回本件被告之上訴，被告不服仍上訴最高
    法院中，前訴二審判決既被前訴三審判決廢棄，依民事訴訟
    法第395 條第1 項規定，該判決之假執行宣告即失其效力，
    本件被告依據該失效之假執行，強制執行原告之財產，致原
    告遭受之損害等語，是依民事訴訟法第395 條第2 項規定，
    被告應返還及賠償原告，為此提起本件訴訟。
三、被告則以：查本件被告另件提起前訴，蒙前訴二審判決本件
    被告勝訴，並准供擔保後假執行，前訴經本件原告上訴後，
    前訴三審雖以判決廢棄前訴二審判決，惟依主文所示「原判
    決除假執行部分外廢棄，發回臺灣高等法院。」等語，顯然
    將「宣告假執行」部分排除在廢棄範圍之外，故假執行之宣
    告應仍有效；縱認前訴三審判決宣告假執行部分，依民事訴
    訟法第395 條第1 項之規定，應解為無效，原告亦應於發回
    後之前訴二審更（一）審程序聲明請求判命被告返還，判決
    結果始能維持一致。茲前訴目前乃繫屬於最高法院，被告最
    終應否賠償原告因假執行所受損害，須視前訴確定判決結果
    為斷，亦即，如本件原告前訴獲勝訴判決確定，則本件被告
    應賠償其假執行所受損害；如被告前訴獲勝訴判決確定，則
    被告因假執行獲償之金額，當然無庸返還原告；又原告前此
    聲請假扣押所據鈞院93年度裁全字第354 號民事裁定理由欄
    內明確記載：「本件債權人（即原告）以債務人（即本件被
    告、訴外人林陳妲、台昇窯業有限公司等3 人）負欠其委任
    報酬債務13,048,560元迄未清償，茲聞債務人有隱匿財產之
    情事，為此願供擔保聲請在1,200,000 元之範圍內假扣押等
    情。」，顯見原告該件假扣押原因係主張「委任報酬債權」
    ，與本件所涉「損害賠償債權」毫無關聯，原告主張為避免
    上開假扣押強制執行程序被撤銷，始提起本件訴訟，亦非事
    實等情為辯，請求駁回原告之訴。
四、本院之判斷：
（一）不爭執事項：
  １、前訴二審民事判決結果，認本件原告應給付本件被告1,65
      4,347 元，及自88年12月24日起至清償日止，按週年利率
      百分之5 計算之利息，並准本件被告以550,000 元預供擔
      保後得假執行，本件被告乃依上開前訴二審判決，聲請本
      院相關執行事件，查封拍賣原告所有股票，共計強制執行
      取得1,846,181 元。
  ２、被告據以聲請假執行之前訴二審判決，業經前訴三審民事
      判決廢棄發回，前訴二審更（一）審民事判決，駁回本件
      被告之上訴，本件被告不服仍上訴最高法院中。
（二）爭執事項：
  １、前訴三審判決是否將前訴二審判決假執行部分廢棄：
      原告主張：前訴三審判決既將前訴二審判決廢棄，依民事
      訴訟法第395 條第1 項規定，前訴二審判決之假執行宣告
      失其效力等語，惟為被告所否認，以：前訴三審判決固廢
      棄該二審判決，惟依主文所示「原判決除假執行部分外廢
      棄，發回臺灣高等法院。」等語，故假執行之宣告應仍有
      效等情為辯。惟按民事訴訟法第458 條前段規定，當事人
      就假執行之裁判，固不得聲明不服，但該訴訟之本案判決
      ，如經第三審法院廢棄或變更，不論廢棄後第三審自行改
      判或發回（或發交）更審，該第二審判決所附假執行宣告
      ，亦因本案判決之廢棄或變更，在廢棄或變更範圍內失其
      效力，即前訴三審判決之所以未明文將假執行部分併予廢
      棄，係因民事訴訟法第458 條前段規定故也，惟前訴二審
      判決關於假執行之宣告，仍因前訴三審將本案判決廢棄而
      失所附麗，是被告此部分之辯解於上開規定有違，自非可
      採。
  ２、本件請求依民事訴訟法第395 條第2 項之規定，是否僅能
      在前訴三審發回後之二審更審程序中為聲明請求，不得另
      行提起本件訴訟
      被告復抗辯：本件原告應於前訴三審發回後之二審更審程
      序請求判決本件被告返還，判決結果始能一致等情為辯，
      惟為原告所否認。經查，民事訴訟法第395 條第2 項之規
      定，兼具實體法之性質，在本案訴訟繫屬中，被告依本條
      項規定聲明請求返還或賠償，固無不可，即另行起訴請求
      ，亦非不可（司法院院字第2791號、第30646 號解釋、最
      高法院73年臺上字第59號判例意旨參照），是被告此部分
      之抗辯亦非有理。
  ３、本件請求是否應待本案（即前案）判決確定後始得為之
      被告雖繼以：茲前訴目前乃繫屬於最高法院，被告最終應
      否賠償原告因假執行所受損害，須視前訴確定判決結果為
      斷等情為辯，惟亦為原告所否認。按「假執行因諭知撤銷
      本案判決，或其假執行宣示之判決，而即失其效力，不必
      待其判決確定，否則恐害及相對人之利益。又查民訴律第
      515 條理由謂宣示假執行之本案判決，既經廢棄或變更時
      ，而原告所執行者，原屬尚未確定之判決。故不問其有無
      故意過失，對於被告因假執行或因免假執行所給付之物，
      須負返還及損害賠償之義務，是蓋預防濫用假執行以保護
      被告之利益。」（民事訴訟法第395 條立法意旨參照），
      且如認被告此項抗辯為可採，則民事訴訟法即無制定第39
      5 條第2 項請求之可能，是被告此部分之抗辯，與民事訴
      訟法第395 條第2 項規定、立法理由均相悖，亦非可採。
  ４、原告前聲請本院裁定准許假扣押所保全之請求與本件訴訟
      之請求不同，是否可提起本件訴訟
      被告雖末以：依原告前此聲請假扣押所據本院93年度裁全
      字第354 號民事裁定，原告該件假扣押原因係主張「委任
      報酬債權」，與本件所涉「損害賠償債權」毫無關聯，原
      告主張為避免上開假扣押強制執行程序被撤銷，始提起本
      件訴訟，亦非事實等情為辯，惟無論此項辯解是否真實，
      惟民事訴訟法本無有提起相關民事訴訟時，應聲請法院裁
      定准許對被告假扣押之規定，是原告有無聲請本院對被告
      財產為假扣押之裁定，與其得否提起本件訴訟係屬二事，
      自不得混為一談。
五、按「法院廢棄或變更宣告假執行之本案判決者，應依被告之
    聲明，將其因假執行或因免假執行所為給付及所受損害，於
    判決內命原告返還及賠償，被告未聲明者，應告以得為聲明
    。」，民事訴訟法第395 條第2 項定有明文，且依「假執行
    因諭知撤銷本案判決，或其假執行宣示之判決，而即失其效
    力，不必待其判決確定，否則恐害及相對人之利益。又查民
    訴律第五百十五條理由謂宣示假執行之本案判決，既經廢棄
    或變更時，而原告所執行者，原屬尚未確定之判決。故不問
    其有無故意過失，對於被告因假執行或因免假執行所給付之
    物，須負返還及損害賠償之義務，是蓋預防濫用假執行以保
    護被告之利益。」，民事訴訟法第395 條立法理由亦闡釋甚
    明。本件被告既依前訴二審判決所命之擔保條件，提供擔保
    後對執行本件原告財產，共計取得1,846,181 元，而前訴二
    審之本案判決既經前訴三審判決廢棄，依民事訴訟法第395
    條第1 項規定，該假執行之宣告即失其效力，是原告依民事
    訴訟法第395 條第2 項之規定，請求被告將上開執行所得返
    還、賠償，自於法無違。
六、從而，原告提起本件訴訟，請求被告給付原告1,846,181 元
    ，及自起訴狀繕本送達之翌日即94年4 月22日起至清償日止
    ，按週年利率百分之計算之利息部分，即有理由，自應准許
    ；逾此部分之利息請求，因本件給付並無確定期限，依民法
    第229 條第2 項規定應自受催告時起負遲延責任，即以被告
    收受繕本之翌日起算，始為允妥，是原告請求自91年1 月3
    日即給付法定遲延利息，自乏依據，應予以駁回。
七、兩造陳明願供擔保，聲請宣告假執行或免為假執行，經核原
    告勝訴部分，合於法律規定，爰分別酌定相當之擔保金額宣
    告之；原告其餘假執行之聲請，因訴之駁回而失所依據，不
    予准許。
八、據上論結，本件原告之訴為一部有理由，一部無理由，依民
    事訴訟法第79條、第390 條第2 項、第392 條第2 項，判決
    如主文。
中　　華　　民　　國　　94　　年　　5 　　月　　18　　日
                  民事第二庭法　官　鍾啟煌
以上正本係照原本作成
如對本判決上訴，須於判決送達後20日內，向本院提出上訴狀，
上訴臺灣高等法院（應按他造人數提出繕本）。
中　　華　　民　　國　　94　　年　　5 　　月　　18　　日
                            書記官　李威賜
